　　　　　　　　　臺灣高等法院刑事裁定
抗　告　人
即　被　告　 常添祿
上列抗告人因違反毒品危害防制條例案件，不服臺灣桃園地方法
院100年度毒聲字第69號，中華民國100年1月18日裁定，提起抗
告，本院裁定如下：
    主  文
抗告駁回。
    理  由
一、被告常添祿於民國（下同）99年10月1日14時許，在桃園縣
    桃園市○○○街5巷1號住處附近，施用第一級毒品海洛因1
    次，嗣於同日14時55分許，為警在上址前查獲。上開犯罪事
    實，業據被告迭於警詢及偵查中供承不諱，且其為警查獲時
    所採集之尿液，經送請臺灣檢驗科技股份有限公司檢驗後，
    亦呈鴉片類（可待因、嗎啡）之陽性反應，有該公司於99年
    12月6日出具之濫用藥物檢驗報告及桃園縣政府警察局被採
    尿人尿液暨毒品真實姓名與編號對照表各1紙附卷可稽，是
    被告施用第一級毒品海洛因之犯行，事證明確。又被告前於
    91 年間，因施用毒品，經臺灣板橋地方法院裁定送觀察、
    勒戒後，認有繼續施用毒品之傾向，再由臺灣板橋地方法院
    檢察署檢察官聲請臺灣板橋地方法院裁定令入戒治處所施以
    強制戒治，並據該院以91年毒聲字第671號裁定准許，被告
    於91 年8月6日停止戒治處分出所，至92年2月25日保護管束
    期滿，而由臺灣板橋地方法院檢察署檢察官以92年戒毒偵字
    第132號為不起訴處分確定一節，亦有上開不起訴處分書及
    本院被告前案紀錄表各1份在卷可憑，距其本次施用毒品之
    犯行已逾5年。原審乃循檢察官之聲請，依毒品危害防制條
    例第20條第1項、第3項，裁定將被告送勒戒處所觀察、勒戒
    （原審漏載執行期間不得逾二月之限制）。
二、被告提起抗告略以：(一)伊前因施用毒品經觀察勒戒強制戒治
    ，其後雖因停止強制戒治處分，然伊因有他案殘刑，於96年
    8月24日方自臺東岩灣技能訓練所出監，距其本次施用毒品
    犯行應尚未超過5年；(二)依毒品危害防制條例第21條規定，
    自動向行政院衛生署指定之醫療機構請求治療，醫療機構免
    將請求治療者送法院或檢察機關。伊於桃園榮民醫院接受美
    沙冬替代療法已逾2年餘，其間亦有正常工作，請求給與機
    會，伊絕不再犯錯云云。
三、經查：
、被告常添祿施用第一級毒品海洛因之犯行已堪認定，且被告
    前次因施用毒品經裁定送強制戒治，於91年8月6日停止強制
    戒治，已如上述。而強制戒治係保安處分，與刑之執行不同
    ，不能合併計算，故被告於停止強制戒治後，是否即因他案
    而入監執行殘刑，與應否送觀察、勒戒所需考量之因素無涉
    。且倘認被告於前次施用毒品經裁定送強制戒治執行完畢釋
    放後，五年內復犯本案施用毒品犯行，則就本案施用毒品之
    犯行，即應由檢察官依法追訴處罰，而無庸再為觀察、勒戒
    或強制戒治等保安處分程序，對被告反較為不利，故上揭抗
    告理由(一)係就被告之不利益所為之主張，為無理由。
、又被告於警詢時即自承於99年10月1日14時注射第一級毒品
    海洛因，於同日14時55分遭查獲，並於檢察官訊問時稱「今
    天正在用，就被抓」（見偵卷第7頁背面-第8頁背面、第33
    第），另觀諸被告所提出之桃園榮民醫院診斷證明書之記載
    ，被告自96年11月19日起即於該院接受美沙冬替代療法之治
    療，足認被告所稱之戒毒，並非針對查獲當日下午之施用第
    一級海洛因之行為，故被告縱有於本案施用第一級毒品海洛
    因前，曾因施用毒品而自動向行政院衛生署指定之醫療機構
    請求治療，惟若於治療期間另因本次施用第一級毒品海洛因
    遭查獲，此與毒品危害防制條例第21條第1項「於犯罪未發
    覺前，自動向行政院衛生署指定之醫療機構請求治療，醫療
    機構免將請求治療者送法院或檢察機關」之要件仍有不符，
    而無免於送觀察、勒戒之事由。故上揭抗告理由(二)，亦不可
    採。
、綜上，原審循檢察官聲請，裁定被告應送勒戒處所觀察、勒
    戒，其期間不得逾二月（原裁定就此漏未說明，應予補正）
    ，經核並無不合。本件抗告為無理由，應予駁回。
據上論斷，應依刑事訴訟法第412條，裁定如主文。
中    華    民    國   100    年    2     月    24    日
                  刑事第十五庭審判長法  官   沈宜生
                                    法  官   賴邦元
                                    法  官   林明俊
以上正本證明與原本無異。
不得再抗告。
                                    書記官   蕭詩穎
中    華    民    國   100    年    2     月    24    日